【裁判字號】    96,重訴,129
【裁判日期】    970627
【裁判案由】    損害賠償
【裁判全文】
臺灣桃園地方法院民事判決             96年度重訴字第129號
原      告  丙○○
訴訟代理人  韓邦財律師
            王唯鳳律師
            張育祺律師
被      告  甲○○
訴訟代理人  沈孟賢律師
複  代理人  葉又華律師
參  加  人  明台產物保險股份有限公司
法定代理人  戊○○
訴訟代理人  乙○○
            陳立信
            丁○○
上列當事人間請求侵權行為損害賠償事件，係原告於本院95年度
交簡上字53號過失傷害等刑事案件提起附帶民事訴訟（96年度交
簡上附民字第6 號)， 經本院刑事庭於民國96年3 月15日裁定移
送前來，本院於民國97年5 月28日言詞辯論終結，判決如下：
    主      文
被告應給付原告新台幣柒佰貳拾壹萬玖仟肆佰肆拾元，及自民國
九十五年十月三日起至清償日止，按週年利率百分之五計算之利
息。
原告其餘之訴駁回。
訴訟費用由被告負擔二分之一，餘由原告負擔。
本判決第一項於原告以新台幣貳佰肆拾壹萬元為被告供擔保後得
假執行；但被告如以新台幣柒佰貳拾壹萬玖仟肆佰肆拾元為原告
預供擔保後，得免為假執行。
原告其餘假執行之聲請駁回。
參加訴訟費用由參加人負擔。
    事實及理由
壹、程序方面：
一、按當事人得於訴訟繫屬中，將訴訟於因自己敗訴而有法律上
    利害關係之第三人；就兩造之訴訟有法律上利害關係之第三
    人，為輔助一造起見，於該訴訟繫屬中，得為參加，民事訴
    訟法第65條第1 項、第58條第1 項，定有明文。本件原告主
    張訴外人宏崧投資股份有限公司（下稱宏崧公司）所有車牌
    號碼7N-9806 號自用小客車，自民國93年10月24日起至94年
    10月24日止，向參加人即明台產物保險股份有限公司（下稱
    參加人）投保汽車第三人責任保險，訴外人宏崧公司同意被
    告使用前開車輛，而本件車禍事故發生於上述保險期間內，
    是如認定被告駕駛前揭車輛過失肇事致原告受傷並受有損害
    ，被告遭受敗訴判決，參加人依保險契約即應負理賠責任，
    故聲請本院向參加人告知訴訟（見本院卷第21頁），並經參
    加人依法向本院聲請訴訟參加（見本院卷第54頁），核符前
    揭規定，應予准許，合先敘明。
二、次按，訴狀送達後，原告不得將原訴變更或追加他訴，但擴
    張或減縮應受判決事項之聲明者，不在此限。民事訴訟法第
    255 條第1 項但書第3 款定有明文。經查：
  (一)原告起訴請求被告應給付新台幣（下同）3,500 萬元【按原
    告起訴狀僅列總賠償金額，並未列明各損害賠償之項目及金
    額】及自（附帶民事訴訟）起訴狀繕本送達翌日起至清償日
    止，按年息百分之5 計算之利息等語。
  (二)嗣原告於本院審理中先後變更聲明如下：
  1.96年4 月9 日原告具狀減縮其請求金額為25,659,819元（見
    本院卷第37頁至40頁，其請求各損害賠償項目及金額如下：
    醫藥費848,251 元＋復健費用7, 200元＋醫療用品費用24,4
    47元＋看護費用464, 100元＋不能工作薪資損失624,260 元
    ＋減少勞動能力92.2 8％，計33年勞動能力損失，核算為13
    ,691 ,561 元＋慰撫金1,000 萬元= 上開金額）。
  2.96年12月28日原告再具狀減縮其請求金額為25,393,937元【
    見本院卷第177 頁-180頁，此次原告僅就上開減少勞動能力
    損失部分，減縮請求為32年，仍主張勞動能力減損92.28 ％
    ，核計損失為13 ,425,679 元，其餘各項目之請求金額及法
    定遲延利息之請求，均不變更）。
  3.97年2 月25日原告再具狀減縮其請求金額為14,719,440元（
    見本院卷第195 頁-200頁，此次原告僅變更主張上開減少勞
    動能力損失為33％，並減縮請求勞動能力損失金額為4,801,
    122 元，且自行扣除已具領之汽車強制責任險金額1,449,94
    0 元及被告已給付之賠償金60萬元，其餘聲明均不變）。
  4.以上，均屬訴之聲明之減縮，合於上揭規定，應予准許。
貳、事實方面：
一、原告主張：(一)被告於94年6 月2 日晚間某時起至晚間10時許
    止，在台北縣樹林市某處飲酒後，明知已達不能安全駕駛動
    力交通工具之程度，仍駕駛車號7N-9806 號自用小客車，沿
    桃園方向行駛，迄於同日晚間10時3 分許，途經桃園縣龜山
    鄉○○路○ 段1335號全球加油站時，因酒後影響駕駛能力車
    速過快，撞擊該加油站附設洗車廠正在洗車之原告，致原告
    受有骨盆開放性不穩定骨折併急性出血、膀胱破裂、會陰部
    及肛門嚴重撕裂傷併直腸破裂、右側脛骨骨折、第二、三、
    四、五腰椎右側橫突骨折、腹部鈍傷併腸系膜血腫等傷害。
    被告因上揭犯行，經本院95年度交簡上字第53號刑事判決過
    失致重傷罪成立，應處以有期徒刑6 月確定在案。(二)原告因
    上揭傷害，受有下列損害：1.醫療費用部分：包含：(1)醫藥
    費用支出848,251 元；(2)復健費用7,2 00元；(3)醫療用品計
    24,447元，合計為879,898 元（計算式：848,251 元+7,200
    元+24,44 7元＝上開金額）。2.看護費用部分：原告因傷而
    無法自理生活期間，聘請看護支出費用464,100 元。3.無法
    工作收入損失：原告受傷前於良瑞科技股份有限公司（下稱
    良瑞公司）擔任高級工程師，月薪62,426元，因系爭車禍住
    院治療長達近10個月（94年6 月3 日至95年3 月21日止）無
    法工作，其不能工作之薪資損失計624,260 元。4.減少勞動
    能力部分：原告所受傷害經長庚紀念醫院林口分院鑑定其勞
    動能力減損百分之33，自原告95年3 月22日出院後至退休年
    齡60歲止，依霍夫曼計算式，減少勞動能力損失計4,801,12
    2 元【月薪62, 426 元×12月×喪失勞力程度0.33×32年數
    霍夫曼係數19. 00000000（原告誤載為19.0000000，應予更
    正）＝上開金額，元以下四捨五入】。5.精神慰撫金部分：
    原告因上開傷勢歷經多次開刀、植皮等手術所致疼痛、時間
    浪費及心理壓力，並非常人所能忍受，甚且原告因上揭傷害
    而致性功能缺陷，連男性僅有尊嚴亦隨之喪失，其所受痛苦
    非筆墨所能形容。原告在車禍發生前，原為公司重要幹部，
    擁有高收入薪資，而被告案發當時為一家頗具規模公司負責
    人，具相當學、經歷之人士，衡酌兩造身分、地位及經濟能
    力等一切情狀，請求1,000 萬元精神慰撫金，應屬合理。以
    上原告所受損害共計16,769 , 380元，扣除原告業已領得強
    制汽車責任保險理賠金1,44 9, 940 元，再扣除被告先前所
    給付60萬元後，被告尚須賠償伊14,719 ,440 元。(三)爰依民
    法第184 條第1 項前段、第193 條第1 項、第195 條第1 項
    前段規定，請求被告賠償等語，並聲明：1.被告應給付原告
    14,719,440元及自起訴狀繕本送達翌日起至清償日止，按年
    息百分之5 計算之利息。2.願供擔保，請准宣告假執行。
二、被告則以：系爭車禍伊確有過失，且不爭執原告請求醫療費
    用、看護費用、無法工作損失等三部分之請求；又原告因上
    開車禍勞動能力減損百分之33，然原告請求薪資損失期間與
    勞動能力減損重複部分，應予扣除；另原告復原情況良好，
    其請求1,000 萬元之精神慰撫金過高，應以數十萬元較為合
    理。並聲明：1.原告之訴及其假執行之聲請均駁回。2.如受
    不利判決，願供擔保請准宣告免為假執行。
三、參加人陳述略以：不爭執原告因系爭車禍勞動能力減損百分
    之33，惟系爭車禍發生後，伊已先行賠付相關醫療費用，原
    告請求賠償1,000 萬元之精神慰撫金過高，爰請本院斟酌兩
    造之身分、地位及經濟狀況等酌定之。並聲明：原告之訴駁
    回。如受不利判決，願供擔保請准宣告免為假執行。
四、兩造及參加人不爭執之事項
  (一)被告因酒後駕車致發生系爭車禍，並因撞傷原告致其受有骨
    盆開放性不穩定骨折併急性出血、膀胱破裂、會陰部及肛門
    嚴重撕裂傷併直腸破裂、右側脛骨骨折、第二、三、四、五
    腰椎右側橫突骨折、腹部鈍傷併腸系膜血腫等傷害。
  (二)被告因系爭車禍事故，經本院95年度交簡上字第53號判決過
    失致重傷罪成立並處以有期徒刑6月確定在案。
  (三)原告因上揭傷害，支出醫療費用848,251 元；復健費用7,20
    0 元；醫療用品支出費用24,447元，以上合計879, 898元（
    本院卷第72頁）；另支出看護費用464,100 元，以上合計1,
    343,998 元（計算式：879,898 元＋464,100 元=1343,998
    元）。
  (四)系爭車禍事故發生前，原告於良瑞公司任職，每月受領薪資
    約為62,426元。
  (五)原告因車禍受傷自車禍發生翌日即94年6 月3 日起至95年3
    月21日止，無法工作薪資損失計624,260 元。
  (六)系爭車禍事故發生後，被告已賠償原告60萬元。
  (七)原告因系爭車禍已領取汽車強制責任保險理賠金共計1,449,
    940元。
  (八)原告因系爭車禍勞動能力減損百分之33，有長庚醫院診斷證
    明書1 紙為憑（見本院卷第189 頁）。
五、兩造爭執事項及本院判斷
    原告復主張被告就系爭車禍有過失，並應負侵權行為損害賠
    償責任等語，被告並不否認其有過失，然辯稱：原告請求慰
    撫金過高云云，並以前詞置辯。綜合兩造爭執事項及本件應
    予審究者厥為：(一)原告就系爭車禍之發生，是否與有過失？
    (二)原告就系爭車禍，可請求之各項損害賠償金額若干？(三)原
    告慰撫金之請求，是否過高？茲將本院判斷之心證，詳述如
    下：
  (一)原告就系爭車禍之發生，是否與有過失？
  1.原告主張系爭車禍係因被告之過失所致之事實，為被告所自
    認（見本院卷第172 頁背面- 被告言詞辯論意旨狀所載），
    是原告主張此部分之事實，應堪採信。
  2.被告雖自認就系爭車禍有過失，但並未自認伊應負全部過失
    責任，是本件尚應審究者，係原告是否與有過失。經查，被
    告於車禍現場經警方實施酒精濃度測試，測得其呼氣酒精濃
    度高達每公升0.43毫克，已逾每公升0.25毫克之酒測標準（
    道路交通安全規則第114 條第2 款參照）；佐以，被告既領
    有普通小型車駕駛執照，有其駕照影本在卷可參（見本院影
    印之桃園地方法院檢察署94年偵字第12407 號卷第38頁），
    理應熟諳交通規則，以維車輛行車安全及避免危險之發生，
    而依當時天候晴、夜間有照明、路面乾燥無缺陷、無障礙物
    、視距良好，亦有道路交通事故現場圖及其調查表供參（見
    同上卷第22頁背面），並無不能注意之情事，且車禍現場速
    限為50公里，而被告於車禍甫發生後自承：「（當時天侯、
    路況、交通流量及視線如何？有無障礙物？當時號誌如何？
    號誌、標線是否清楚？當地速限多少？）當時天侯、路況、
    交通流量及視線都還好，無障礙物，標誌、標線清楚，速限
    50公里。」；「（發現危險狀況時距離對方有15公尺，我未
    看見對方，我因煞車不及而撞上對方」等語（同上卷第第7
    頁、第24頁-25 頁）；則依被告所自承，車禍當時之車速55
    公里，已超速行車（速限50公里），而被告當時不僅酒醉，
    且顯然未注意車前狀況，致撞及原告而發生車禍，並肇致原
    告受有上述傷害，被告對於系爭車禍之發生，自屬未盡其注
    意義務而有過失，且其過失行為與原告所受傷害間，具有相
    當因果關係，是被告不法侵害原告之身體、健康權利之事實
    ，堪以認定。從而，系爭車禍自應由原告負全部之過失責任
    甚明。
  3.又被告因系爭車禍經本院95年度交簡上字第53號刑事判決過
    失致重傷罪成立，並處以有期徒刑6 月確定在案，而該刑事
    判決亦未認定原告就系爭車禍有何過失，足證刑事判決就系
    爭車禍之責任歸屬，亦與本院為相同之認定。
  (二)原告可請求之損害賠償金額若干？
  1.醫療費用部分：
    原告主張因上揭傷害就醫，計支出：(1)醫藥費用848,251 元
    ；(2)復健費用計7,2 00元；(3)醫療用品計費用24,447元，合
    計為879,898 元（計算式：848,251 元+7,200元+24,447 元
    ＝上開金額）。上開費用，均屬醫療診治必要之支出，且為
    被告所不爭執，自應准許。
  2.不能工作薪資損失部分：
    原告主張伊於受傷前擔任良瑞公司高級工程師，每月工作平
    均所得約62,426元之事實，為被告所不爭執，此部分之事實
    ，應堪採認。又原告主張其因傷不能工作期間約為10個月乙
    節，亦為被告所不爭執，本院復依職權向原告就診之長庚醫
    院林口分院函詢，據該醫院函覆稱：原告於94年6 月2 日至
    該醫院急診，當時診斷為：骨盆粉碎骨折；鼪蹊壓碎傷
    併軟組織缺損；會陰深裂傷、膀胱破裂缺損、肛門括約肌
    破裂；腹腔內腸膜裂傷、腹內初血；右肋骨折及氣胸、
    血胸、經骨折外固定等手術治療後，於同年12月9 日出院；
    之後於95年1 月22日至1 月27日及3 月17日至3 月21日住院
    手術治療。96年7 月12日係最近乙次回診，病患仍有行走不
    便、尿道狹窄、性功能礙、肛門括約肌失能及因使用人工肛
    致骨盆折易位，需持續追蹤、治療等語，有長庚醫院96年8
    月15日96長庚院法字第0714號函可佐（見本院卷第146 頁）
    ，以原告傷勢之嚴重，及歷經多次手術，其主張伊因系爭車
    禍而不能工作期間約近10個月之事實，亦為被告所不爭執，
    足堪採認。準此，原告主張因系爭車禍住院治療長達約近10
    個月無法工作（94年6 月3 日至95年3 月21日止），共損失
    工作收入624,260 元，洵屬有據。
  3.看護費用部分：
    本院曾向長庚醫院函詢原告受傷後之回復期間為何（即不能
    自理生活而需人看護之期間），但該醫院上開覆函並未明確
    表示原告回復期間若干。而原告主張伊因受傷而請人看護，
    每日看護費為2,100 元，至車禍發生以迄95年3 月21日止，
    共需看護費464, 100元，為被告所不爭執，復有原告提出之
    看護費用收據在卷可佐；再斟酌原告自94年6 月2 日車禍當
    日至醫院急診，以原告當時傷勢之嚴重，及其所受多次手術
    等情觀之，堪認確有聘請看護照顧其生活之必要；其請求上
    開期間之看護費用共464, 100元，洵屬可採。
  4.減少32年之勞動能力年損失部分：
  (1)原告主張伊因車禍受傷減少勞動能力33％，亦為被告所不爭
    執，此外，復有原告提出長庚醫院之診斷證明書可佐（見本
    院卷第189 頁），此部分之事實，亦堪採認。又原告請求自
    95年3 月22日出院至退休年齡60歲止之勞動能力損失乙節，
    依霍夫曼計算式，核計其減少勞動能力損失為4,801,123 元
    【計算式：月薪62,426元×12月×喪失勞力程度0.33×32年
    數霍夫曼係數19.00000000 ＝4,801,123 元，此係採不扣除
    第一期中間利息之計算方式】。然原告僅請求4,80 1,122元
    ，自應准許。
  (2)至於被告抗辯原告勞動能能力之減損部分，與上開不能工作
    之期間有重覆請求云云，惟原告請求不能工作之薪資損失之
    期間係自94年6 月3 日至95年3 月21日止，而其請求勞動能
    力損失之期間則自95年3 月22日出院至退休年齡60歲止，兩
    者期間並無重覆，是被告此部分所辯，顯屬誤會。
  5.慰撫金部分：
    按不法侵害他人人格權，被害人受有非財產上損害，請求加
    害人賠償相當金額慰撫金時，法院對於慰撫金之量定，應斟
    酌實際加害情形，所造成影響、被害人痛苦之程度、兩造之
    身分地位當之數額，最高法院51年台上字223 號判例可資參
    照。本院審酌原告主張其於車禍當年即94年度每月所得為62
    ,426 元 ，是當年度其所得為749,112 元（計算式：62,426
    元×12月＝上開金額）；且其當年度之財產為1,024,513 元
    ；而被告94年度所得為1,189,846 元，其當年度財產總額為
    33,391,450元；有本院依職權調取兩造之稅務電子閘門財產
    所得調件明細表在卷可憑（見本院卷第58頁至67頁），茲審
    酌兩造之所得、財產、經濟地位，及依原告所受傷害係裝置
    「人工肛門」、「骨盆骨折異位」、「恥骨缺損導致行動不
    便」及性功能障礙（勃起障礙仍可人工授精而不影響生殖機
    能），有財團法人長庚紀念醫院95年11月15日（95）長庚院
    法字第1053號回覆本院函可參（見本院卷第43頁）等情觀之
    ，原告請求被告給付慰撫金1,000 萬元尚屬過高，應以250
    萬元為適當，其逾此部分之請求，則無所據，不應准許。
  (三)準此，原告可請求之損害賠償金額分別為：醫藥費879,89
    8 元。看護費用部分總計為464,100 元。不能工作損失
    為624,260 元；另減少32年勞動能力損失4,801,12 2元。
    慰撫金250 萬元，合計為9,269,380 元為有理由，應予准許
    ，其逾此部分之請求，則無所據，不應准許。
  (四)又保險人依強制汽車責任保險法規定給付之保險金，視為加
    害人或被保險人損害賠償金額之一部分；加害人或被保險人
    受賠償請求時，得扣除之，強制汽車責任保險法第32條定有
    明文。本件原告自承已領得下列金額：1.強制保險理賠金1,
    449,940 元，並有原告提出其郵局存摺可證，被告對此亦不
    爭執，而保險給付為損害賠償金額之一部，應予扣除。又被
    告於車禍後已給付原告60萬元之賠償金，亦為兩造所不爭執
    ，職是，原告得請求之賠償金額為9,26 9,380元，經扣除上
    開保險金額1,449,940 元後，再扣除上開60萬元後其得向被
    告請求之損害賠償金額為7,219,440 元。其逾此部分之請求
    ，不應准許。
  (五)末以，給付無確定期限者，債務人於債權人得請求給付時，
    經其催告而未為給付，自受催告時起，負遲延責任。其經債
    權人起訴而送達訴狀，或依督促程序送達支付命令，或為其
    他相類之行為者，與催告有同一之效力。遲延之債務，以支
    付金錢為標的者，債權人得請求依法定利率計算之遲延利息
    。民法第229 條第1 項、第2 項、第23 3條第1 項前段分別
    定有明文。本件係侵權行為損害賠償之債，屬無確定期限，
    是原告請求自起訴狀繕本送達翌日起算之法定遲延利息，洵
    屬有據。
六、綜上，原告依侵權行為之法律關係，請求被告給付原告7,21
    9,440 元，及自（附帶民事）起訴狀繕本送達之翌日即95年
    10月3 日起至清償日止，按週年利率百分之5 計算之利息，
    為有理由，應予准許。其逾此範圍之請求，尚乏所據，不應
    准許。
七、兩造均陳明願供擔保，分別聲請宣告假執行及免為假執行，
    關於原告勝訴部分，核無不合，爰分別酌定相當擔保金額准
    許之。至原告敗訴部分，其假執行之聲請已失所附麗，應併
    予駁回。
八、本件事證已臻明確，兩造其餘攻擊防禦方法，於本判決結果
    不生影響，爰不一一論述，併此敘明。
九、據上論結，本件原告之訴為一部有理由，一部無理由，依民
    事訴訟法第79條、第77條之19、第390 條第2 項、第392 條
    第2 項，判決如主文。
中    華    民    國    97    年    6    月    27    日
                  民事第二庭        法  官  張金柱
如不服本判決，應於送達後20日內，向本院提出上訴狀並表明上
訴理由，如於本判決宣示後送達前提起上訴者，應於判決送達後
10日內補提上訴理由書（須附繕本）。
以上正本證明與原本無異。
中    華    民    國    97    年    6    月    27    日
                                    書記官  黃珮娟


司法院資訊處製作；財團法人民間司法改革基金會備份。
